臺灣臺中地方法院刑事判決
111年度金訴字第638號
公  訴  人  臺灣臺中地方檢察署檢察官
被      告  黃瑞成




            趙德清




            楊心




上列被告因詐欺等案件，經檢察官提起公訴（111年度偵字第107
00號），被告於準備程序進行中，就被訴事實為有罪之陳述，經
告以簡式審判之旨，並聽取當事人意見後，本院合議庭裁定由受
命法官獨任進行簡式審判程序，判決如下：
    主    文
黃瑞成犯三人以上共同詐欺取財罪，處有期徒刑壹年參月。未扣
案之犯罪所得新臺幣伍佰元沒收，於全部或一部不能沒收或不宜
執行沒收時，追徵其價額。
趙德清犯三人以上共同詐欺取財罪，處有期徒刑壹年參月。未扣
案之犯罪所得新臺幣伍佰元沒收，於全部或一部不能沒收或不宜
執行沒收時，追徵其價額。
楊心犯三人以上共同詐欺取財罪，處有期徒刑壹年貳月。未扣
案之犯罪所得新臺幣伍佰元沒收，於全部或一部不能沒收或不宜
執行沒收時，追徵其價額。
    犯罪事實
一、黃瑞成、趙德清、楊心（黃瑞成、楊心所涉違反組織犯罪
    條例部分，均業經臺灣彰化地方法院以110年度原訴字第27
    號判決在案；趙德清所涉違反組織犯罪條例部分，現由臺灣
    彰化地方法院以110年度原訴字第27號審理中）於民國110年
    7月中旬某日加入使用通訊軟體TELEGRAM名稱「飽滇」之成
    年人（下稱「飽滇」）所屬之詐欺集團，楊心、趙德清負
    責提領詐欺贓款，黃瑞成負責交付人頭帳戶提款卡予車手、
    第一層收水，以分別獲得提領金額1%（起訴書誤載0.1%）之
    報酬。楊心、趙德清、黃瑞成即與「飽滇」及其所屬之詐
    欺集團成年成員共同意圖為自己不法之所有，基於三人以上
    犯詐欺取財及掩飾、隱匿犯罪所得去向之犯意聯絡，由所屬
    詐欺集團某不詳成員，於110年7月14日下午2時39許及翌日
    上午9時許，以通訊軟體LINE撥打電話予柳美如，並佯裝係
    其外甥訛稱：現急需用錢云云，使柳美如陷於錯誤，於110
    年7月15日中午12時53分許，以上永伸工程行所申設第一商
    業銀行帳號00000000000號帳戶（下稱第一銀行帳戶）匯款
    新臺幣（下同）5萬元至沈政宏之華南商業銀行帳號0000000
    00000號帳戶（下稱華南銀行帳戶）。而趙德清依「飽滇」
    指示駕駛車牌號碼000-0000號租賃小客車搭載楊心，於110
    年7月15日下午2時36分許，在臺中市西屯區臺灣大道4段與
    國際街交岔路口之天橋附近，由趙德清收受黃瑞成交付之上
    開華南銀行帳戶（起訴書誤載第一銀行帳戶）提款卡後，趙
    德清隨即搭載楊心至臺中市○○區○○路00號、40之3號統一超
    商龍井龍新店、新仁店，於110年7月15日下午2時43分、下
    午2時45分、下午2時49分許，由楊心持上開華南銀行帳戶
    （起訴書誤載第一銀行帳戶）提款卡，接續提款2萬元、2萬
    元、2萬元後（其中1萬元非柳美如匯入款項），於110年7月
    15日下午3時3分許，由趙德清搭載楊心至臺中市西屯區臺
    灣大道4段與國際街交岔路口之天橋附近，楊心即交付上開
    提領之款項予黃瑞成，再由黃瑞成轉交予「飽滇」，以製造
    資金斷點，而以此方式將詐欺贓款置於詐欺集團實質控制並
    掩飾、隱匿詐騙所得贓款之去向及所在。嗣經柳美如察覺受
    騙，始報警處理，而循線查獲上情。
二、案經柳美如告訴暨臺中市政府警察局烏日分局報告臺灣臺中
    地方檢察署檢察官偵查起訴。
    理    由
一、本件被告黃瑞成、趙德清、楊心所犯為死刑、無期徒刑、
    最輕本刑為3年以上有期徒刑以外之罪，亦非屬高等法院管
    轄之第一審案件，其於準備程序進行中，先就被訴事實為有
    罪之陳述，經法官告知簡式審判程序之旨，並聽取公訴檢察
    官之意見後，依刑事訴訟法第273條之1第1項、第273條之2
    等規定，裁定進行簡式審判程序，且不受同法第159 條第1 
    項、第161 條之2 、第161 條之3 、第163 條之1 及第164 
    條至第170 條所規定證據能力認定及調查方式之限制，合先
    敘明。
二、訊據被告黃瑞成（見偵卷第129至139、273至275頁、本院卷
    第115至119、123至131頁）、趙德清（見偵卷第109至122、
    257至261頁、本院卷第115至119、123至131頁）、楊心（
    見偵卷第87至100、271至272頁、本院卷第115至119、123至
    131頁）於警詢、偵查、本院準備程序及審理時對於前揭犯
    罪事實均坦承不諱，並經證人即告訴人柳美如於警詢中證述
    明確（見偵卷第147至148頁），且有員警職務報告（見偵卷
    第83至84頁）、匯、領時地資料一覽表（見偵卷第85頁）、
    內政部警政署反詐騙諮詢專線紀錄表（見偵卷第149至150頁
    ）各1份、第一銀行匯款申請書回條翻拍照片1張（見偵卷第
    151頁）、沈政宏華南商業銀行帳號000000000000號帳戶存
    款往來明細表暨對帳單1份（見偵卷第237頁）、監視器錄影
    畫面翻拍照片55張（見偵卷第193至219頁）等在卷可查，足
    認被告3人自白與事實相符，是本案事證明確，被告等人所
    為足堪認定，應予依法論科。
三、論罪科刑：
  ㈠核被告3人所為，均係犯刑法第339條之4第1項第2款之三人以
    上共同詐欺取財罪，洗錢防制法第14條第1項、第2條第2款
    之洗錢罪。
  ㈡本案詐欺集團內部係以階段分工合作之方式對告訴人行騙，
    被告3人雖未親自實施詐術，且對於詐欺集團之成員確切身
    分與分擔之犯罪未必認識，然其係基於正犯之犯意而共同參
    與本案犯行等情，業已認定如上，是被告3人與「飽滇」等
    姓名、年籍不詳之成員間，具有犯意聯絡及行為分擔，均為
    共同正犯。
  ㈢被告楊心就本案各次提領同一被害人所匯入款項之犯行，顯
    係基於單一之犯意，於密接之時間內，侵害同一被害人之財
    產法益，應論以接續犯。
　㈣被告3人就本件所示犯行，係一行為同時觸犯三人以上共同犯
    詐欺取財罪及一般洗錢罪，係出於同一決意而為，其時間、
    地點密接，應評價為一行為，為一行為觸犯數罪名之想像競
    合犯，是應依刑法第55條前段之規定，從一重之三人以上共
    同犯詐欺取財罪處斷。
  ㈤刑之加重減輕事由：
　⒈檢察官雖主張被告黃瑞成、趙德清構成累犯，惟並未具體指
    出證明方法，自難認其等確實符合累犯之要件（最高法院11
    0年度台上字第5660號判決意旨參照）；且司法院大法官釋
    字第775號解釋意旨所提出之「特別惡性」、「刑罰反應力
    薄弱」等累犯加重要件既然均屬於人格責任論之特別預防目
    的，本應以個案中可認為行為人具有極為明顯且特殊之不法
    與罪責非難必要為其前提較妥，而非由法院在現有刑事司法
    能量實際上難以判定行為人個人情狀有無固有缺陷的前提下
    逕予擅斷，故相關前科紀錄於量刑審酌中之素行部分予以參
    考即為已足。
　⒉按想像競合犯之處斷刑，本質上係「刑之合併」。其所謂從
    一重處斷，乃將想像競合犯組成之評價上數罪，合併為科刑
    一罪，其所對應之刑罰，亦合併其評價上數罪之數法定刑，
    而為一個處斷刑。易言之，想像競合犯侵害數法益者皆成立
    犯罪，論罪時必須輕、重罪併舉論述，同時宣告所犯各罪名
    ，包括各罪有無加重、減免其刑之情形，亦應說明論列，量
    刑時併衡酌輕罪部分量刑事由，評價始為充足，然後依刑法
    第55條前段規定「從一重處斷」，非謂對於其餘各罪可置而
    不論。因此，法院決定處斷刑時，雖以其中最重罪名之法定
    刑，做為裁量之準據，惟於裁量其輕重時，仍應將輕罪合併
    評價在內（最高法院108年度台上字第4405、4408號刑事判
    決參照）。又按洗錢防制法第16條第2項：「犯前二條之罪
    ，在偵查或審判中自白者，減輕其刑。」被告3人於偵查、
    本院準備程序及審理時均已坦認犯行，均合於洗錢防制法第
    16條第2項之規定，原應依上開規定減輕其刑，雖其所犯一
    般洗錢罪屬想像競合犯中之輕罪，惟本院於後述量刑時仍當
    一併衡酌該部分減輕其刑事由，附此說明。
　㈥爰以行為人之責任為基礎，審酌被告3人年輕力壯，不思循正
    當途徑賺取財物，竟因缺錢花用而受集團成員指示，由被告
    趙德清搭載被告楊心，收受被告黃瑞成交付之華南銀行帳
    戶提款卡後，由被告楊心持上華南銀行帳戶提款卡提領款
    項，並將款項交付被告黃瑞成，再由被告黃瑞成轉交予「飽
    滇」，被告3人所為嚴重危害社會治安，致告訴人受有財產
    損害，犯罪情節及所生危害非輕，所為實應予非難；兼衡被
    告3人於本案詐欺集團內擔負之角色與分工均非屬核心，及
    被告3人坦承犯行，惟未與告訴人和解或賠償損害之犯後態
    度；參以被告3人前均有犯罪之前科而素行不佳、告訴人所
    受損害、被告3人之學歷、職業、家庭生活及經濟狀況（詳
    見本院卷第128至129頁）等一切情形，並考量被告3人就一
    般洗錢犯行，已符合相關自白減刑規定，分別量處如主文所
    示之刑。
四、沒收部分：
　㈠按犯罪所得，屬於犯罪行為人者，沒收之。但有特別規定者
    ，依其規定；前二項之沒收，於全部或一部不能沒收或不宜
    執行沒收時，追徵其價額。刑法第38條之1第1項、第3項分
    別定有明文。次按有關共同正犯犯罪所得之沒收、追繳或追
    徵，應就各人所分得者為之；又所謂各人「所分得」，係指
    各人「對犯罪所得有事實上之處分權限」，法院應視具體個
    案之實際情形而為認定：倘若共同正犯各成員內部間，對於
    不法利得分配明確時，固應依各人實際分配所得沒收；然若
    共同正犯成員對不法所得並無處分權限，其他成員亦無事實
    上之共同處分權限者，自不予諭知沒收；至共同正犯各成員
    對於不法利得享有共同處分權限時，則應負共同沒收之責（
    最高法院104年度台上字第3937號判決意旨參照）。
　㈡查被告3人犯本案之報酬均為提領款項之1%等情，業據被告3
    人均坦承不諱（見本院卷第128頁）。是以，被告楊心提領
    告訴人匯入之5萬元款項，故被告3人犯本案犯罪所得均為50
    0元，上開犯罪所得既未扣案，揆諸前揭規定，應分別宣告
    沒收，於全部或一部不能沒收或不宜執行沒收時，追徵其價
    額。至其餘被告楊心提領、轉交予被告黃瑞成之款項，雖
    屬本案之犯罪所得，然因該等款項已交付予本案詐欺集團之
    其他成員，被告3人對該不法所得並無處分權限，亦無事實
    上之共同處分權限，爰均不予宣告沒收。
據上論斷，應依刑事訴訟法第273條之1第1項、第299條第1項前
段，洗錢防制法第14條第1項，刑法第11條、第28條、第339條之
4第1項第2款、第55條、第38條之1第1項前段、第3項，刑法施行
法第1條之1第1項，判決如主文。
本案經檢察官楊順淑提起公訴，檢察官陳怡廷到庭執行職務。
中　　華　　民　　國　　111 　年　　6 　　月　　20　　日
                  刑事第十一庭  法  官  蔡汎沂
以上正本證明與原本無異。
如不服本判決應於收受送達後20日內向本院提出上訴書狀，並應
敘述具體理由；其未敘述上訴之理由者，應於上訴期間屆滿後20
日內向本院補提理由書（均須按他造當事人之人數附繕本）「切
勿逕送上級法院」。
告訴人或被害人如不服判決，應備理由具狀向檢察官請求上訴，
上訴期間之計算，以檢察官收受判決正本之日起算。
　　　                        　書記官  黃筠婷
中　　華　　民　　國　　111 　年　　6 　　月　　20　　日
附錄論罪科刑法條:
中華民國刑法第339條之4第1項第2款
犯第 339 條詐欺罪而有下列情形之一者，處 1 年以上 7 年以
下有期徒刑，得併科 1 百萬元以下罰金：
二、三人以上共同犯之。
洗錢防制法第14條第1項
有第二條各款所列洗錢行為者，處 7 年以下有期徒刑，併科新
臺幣 5 百萬元以下罰金。